最高法院刑事判決　　　　　　　一○○年度台非字第一八三號
上　訴　人　最高法院檢察署檢察總長
被　　　告　許天德
上列上訴人因被告違反槍砲彈藥刀械管制條例等罪案件，對於台
灣高等法院台中分院中華民國九十八年十一月二十六日確定判決
（九十八年度上訴字第一八○九號，起訴案號：台灣彰化地方法
院檢察署九十八年度偵字第三三九四、三六五六號），認為部分
違背法令，提起非常上訴，本院判決如下：
    主  文
原判決關於妨害公務部分撤銷。
許天德對於公務員依法執行職務時，施強暴，處有期徒刑壹年貳
月。扣案奧地利 GLOCK廠十九型制式手槍壹支（含彈匣壹個，槍
枝管制編號：0000000000號）沒收之。
    理  由
非常上訴理由稱：「一、按『判決不適用法則或適用不當者，為
違背法令。』刑事訴訟法第三百七十八條定有明文。又刑法第四
十七條第一項規定『受徒刑之執行完畢，或一部之執行而赦免後
，五年以內故意再犯有期徒刑以上之罪者，為累犯，加重本刑至
二分之一。』。本件原審判決事實欄載許天德前因違反槍砲彈藥
刀械管制條例等罪，經法院判處有期徒刑確定，經執行後，於民
國八十七年十二月一日縮短刑期假釋出監並付保護管束，於九十
三年年四月七日縮刑期滿未經撤銷假釋而視為執行完畢。於九十
六年六、七月間某日，在台北市○○區○○街某撞球場，受成年
男子蔡岱廷（已於九十六年九月二十九日死亡）委託，代為保管
以色列IWI廠TAVOR二一型制式步槍一枝（含可相互替換之彈匣三
個，槍枝管制編號0000000000號）、奧地利 GLOCK廠
一九型制式手槍一枝（含可相互替換之彈匣二個，槍枝管制編號
：0000000000號）、德國 SIG SAUER廠SP二○二二型
制式手槍一枝（含可相互替換之彈匣二個，槍枝管制編號：00
00000000號）、口徑九mm制式子彈五十顆、口徑○．四
○吋制式子彈六十顆、口徑五．五六mm制式子彈一百零八顆，而
未經許可將之同時寄藏在其駕駛車牌號碼三九九八─QN號賓士自
用小客車上。許天德於九十八年四月八日下午六時五分許，駕駛
上開自用小客車，裝載上開槍、彈，行經省道台七十六線快速道
路東向十五公里處，因行車不穩，為執行巡邏勤務之內政部警政
署國道公路警察局第三警察隊中興分隊警員江智群及李弘偉懷疑
該車酒駕攔檢，因恐被警查獲槍、彈，乃未停車受檢，加速行駛
路肩逃逸，警員因而認該車有問題而駕車追捕，同日下午六時十
分許，許天德在彰化縣埔心鄉台七十六線快速道路東向十八公里
七百公尺處（埔心交流道出口匝道），因車速過快，追撞洪仁德
所駕駛車牌號碼 八V－二七二九號自用小客車，而為警員江智群
及李弘偉追及，許天德下車見江智群上前盤查，唯恐上開槍、彈
曝光，竟基於預備殺人及以強暴方式妨害江智群及李弘偉執行公
務之犯意，假意返回車上拿取證件，而進入車牌號碼三九九八－
QN號自用小客車車內，自駕駛座取出已上膛之制式手槍一把（含
彈匣），欲射殺江智群及李弘偉，幸江智群見許天德返回車上取
槍，心覺有異，機警跟隨在後，並呼喚正通報隊部並準備在現場
架設攝影設備之李弘偉下車協助，旋見許天德取出槍枝，立即抓
握住許天德持槍之右手，並於許天德試圖甩開之際，將許天德持
槍之右手上推，使槍口朝向天空，隨即再以擒拿法，將許天德持
槍之右手連槍拉入腋下夾緊，並將許天德絆倒在地，試圖制伏許
天德，李弘偉見江智群擒拿許天德，迅即上前支援，……旋江智
群二人合力將許天德制伏後，江智群拾起許天德所持之制式手槍
檢查，赫然發覺子彈已上膛，並詢以在車牌號碼三九九八─QN號
自用小客車車內有無其他槍枝，許天德逼於情勢，不得已而供稱
有，並由警在車內起出另一把已上膛之制式手槍（含彈匣）、…
…等槍彈。於理由欄乙三、論罪科刑情形：(三)則認被告於九十三
年四月七日縮刑期滿未經撤銷假釋而視為執行完畢，其於受有期
徒刑之執行完畢後，五年以內再犯有期徒刑以上之本案二罪，均
為累犯，應依刑法第四十七條第一項規定各加重其刑，並引用最
高法院九十五年度台上字第三四六一號判決，認持有開始如在前
案有期徒刑執行完畢之後五年內，即屬累犯。惟查，被告許天德
前於九十三年四月七日縮刑期滿未經撤銷假釋而視為執行完畢，
嗣於九十六年六、七月間受託寄藏槍、彈，至九十八年四月八日
被查獲，就其未經許可，寄藏槍枝部分，維持第一審論以累犯，
所處罪刑，而駁回上訴，固屬確論（此部分無提起非常上訴），
惟其所犯對於公務員依法執行職務時施強暴罪，係發生於九十八
年四月八日，當時距其前案有期徒刑於九十三年四月七日因未撤
銷假釋而視為執行完畢，已逾五年，縱其係以受託寄藏之槍枝對
公務員施暴，惟其受託寄藏槍枝之犯行，因於九十六年六、七月
間，一經持有或受寄代藏槍枝，其犯罪即已成立，故已以累犯論
處罪刑，殊無於其事後於九十八年四月八日所犯之對公務員依法
執行職務施強暴之犯行，再因係以該等槍枝所犯，即以累犯論處
，且原審亦認被告所犯未經許可無故寄藏槍枝罪及對於公務員依
法執行職務時施強暴罪二罪間，犯意各別，行為互殊，應分論併
罰，是原審判決就被告所犯對於公務員依法執行職務時施強暴罪
部分，論以累犯，並加重其刑，有適用法則不當之違背法令。二
、案經確定，爰依刑事訴訟法第四百四十一條、第四百四十三條
提起非常上訴，以資糾正」等語。
本院按：判決不適用法則或適用不當者，為違背法令，刑事訴訟
法第三百七十八條定有明文。又依刑法第四十七條第一項之規定
，累犯之成立，必須曾受徒刑之執行完畢，或一部之執行而赦免
後，五年以內故意再犯有期徒刑以上之罪者，始足當之。本件被
告許天德前因違反槍砲彈藥刀械管制條例等案件，經法院判處有
期徒刑，於民國九十三年四月七日執行完畢，有台灣高等法院被
告前案紀錄表可稽，則原判決確認被告於九十八年四月八日所犯
刑法第一百三十五條第一項妨害公務罪部分，距上開前案執行完
畢日期，已逾五年，揆諸前揭說明，自不構成累犯。乃原判決誤
認被告該妨害公務部分犯行，係於上開案件有期徒刑執行完畢後
五年內故意再犯有期徒刑以上之罪，而依累犯規定加重其刑，因
將第一審判決關於此部分撤銷，改判適用刑法第一百三十五條第
一項、第二百七十一條第三項、第五十五條、第四十七條第一項
、第三十八條第一項第一款，論被告以對於公務員依法執行職務
時，施強暴（累犯）之罪，量處有期徒刑一年四月，並諭知扣案
奧地利 GLOCK廠十九型制式手槍壹支（含彈匣壹個，槍枝管制編
號：0000000000號）沒收，自有判決適用法則不當之
違法。案經確定，且不利於被告，非常上訴意旨執以指摘，洵有
理由，應由本院將原判決關於妨害公務部分撤銷，另行依法判決
，以資救濟。
據上論結，應依刑事訴訟法第四百四十七條第一項一款，刑法第
一百三十五條第一項、第二百七十一條第三項、第五十五條、第
三十八條第一項第一款，判決如主文。
中    華    民    國  一○○  年    六    月   三十   日
                      最高法院刑事第二庭
                          審判長法官  張  淳  淙  
                                法官  劉  介  民  
                                法官  蔡  彩  貞  
                                法官  陳  世  雄  
                                法官  徐  文  亮  
本件正本證明與原本無異
                                      書  記  官  
中    華    民    國  一○○  年    七    月    四    日
                                                      V